【裁判字號】    92,訴,1506
【裁判日期】    920829
【裁判案由】    藥事法
【裁判全文】
臺灣板橋地方法院刑事判決                        九十二年度訴字第一五六號
    公  訴  人  臺灣板橋地方法院檢察署檢察官
    被      告  丁○○
右列被告因違反藥事法案件，經檢察官提起公訴 (九十一年度偵字第二二０一八號)
，本院判決如左：
    主  文
丁○○明知為禁藥而轉讓，處有期徒刑參月，如易科罰金，以參佰元折算壹日。緩刑
貳年。
    事  實
一、丁○○明知其於民國九十年八月間之某日，自香港攜帶進口含有ＮＯＮＯＸＩＮ
    Ｏ一─九五０ＭＧ（單位不明）成分之「安全避孕膜」十數盒，係未經中央衛生
    主管機關核准輸入之禁藥，竟於九十年八月間某日，以相當於成本之價格販賣予
    臺北市○○路五四一巷二十一號新川藥局會計丙○○（新川藥局負責人為乙○○
    ）。嗣丙○○將上開購得之安全避孕膜放置於店內置物櫃中，經該店不知情之倉
    管人員誤認上開安全避孕膜為店內欲販賣之物，即貼上標籤擺放於陳列架上販售
    ，後於九十一年二月二十三日客戶甲○○前往新川藥局，以一盒十片新臺幣（下
    同）二百五十元之價格購入上開禁藥使用，於使用後甲○○因身體發生不適，乃
    向臺北市政府衛生局提出檢舉，經該局於九十一年四月十八日至新川藥局稽查，
    始循線查獲上情，並扣得安全避孕膜五盒。
二、案經甲○○檢舉暨臺北縣政府函送臺灣板橋地方法院檢察署檢察官偵查起訴。
    理  由
一、訊據被告丁○○固坦承自香港購入上開安全避孕膜，嗣並以原購轉讓予丙○○之
    事實，惟矢口否認有何違反藥事法犯行，辯稱：伊僅係覺得該產品不錯，始分給
    丙○○使用而已，不知如此即觸法，亦不知該店為何會販售上開安全避孕膜云云
    。惟查，上開含有ＮＯＮＯＸＩＮＯ一─九五０ＭＧ（單位不明）成分之「安全
    避孕膜」，為未經中央衛生主管機關核准輸入之藥品，確屬藥事法第二十二條規
    定之禁藥，此有行政院衛生署九十一年八月二十八日衛署藥字第０九一００五０
    八一三號函附卷為證，並經證人丙○○於本院審理中到庭證述屬實，被告雖辯以
    ：上開安全避孕膜因伊自己使用覺得不錯，始分給丙○○使用云云，否認其明知
    為禁藥而轉讓犯行，惟查被告之前夫鄭鴻興（二人業於九十一年六月間離婚）係
    址設臺北縣新莊市○○路○段二五八巷八號一樓鑫健實業有限公司（以下稱鑫健
    公司）之負責人，該公司前曾領有藥商執照，並與證人丙○○任職之新川藥局間
    有生意往來，被告復因此而結識在該藥局任職會計之丙○○等情，業經證人鄭鴻
    興於台北縣衛生局調查時供述無誤，且為被告自承在卷，是依渠等所陳，顯見被
    告對於藥品之含量成分、藥品輸入我國須經相當程序等各節應有基本之認識，則
    其所辯不知上開物品屬禁藥而轉讓云云，已難採信；兼以九十一年四月十八日上
    午十一時十五分許，經臺北市政府衛生局會同臺北市大安區衛生所、文山區衛生
    所及臺北市政府警察局松山分局信義派出所員警赴臺北市○○路五四一巷二十一
    號新川藥局稽查，並於該局右側倉庫內之小木櫃，扣得被告交付予會計丙○○之
    尚未售出之安全避孕膜五小包（每小包十片裝），此有臺北市政府衛生局信義區
    衛生所藥品檢查現場記錄表影本一紙附卷可稽（參見偵查卷第十六頁、第十七頁
    ），依被告交付予丙○○上開安全避孕膜之數量亦顯逾自用或贈與友人作為避孕
    用途之目的，質之被告亦坦承：以原價轉讓予丙○○等語，則其轉讓禁藥犯行，
    至為灼然。至新川藥局復將被告交付予會計丙○○之安全避孕膜，貼上標籤後擺
    放於陳列架販售乙節，業經證人即該局負責人乙○○於審理中到庭證稱：應係藥
    局內之倉管人員誤以為係店內販售之產品，才貼上標籤的等語，惟新川藥局人員
    誤將上開安全避孕膜販售之事，核與被告轉讓安全避孕膜予丙○○之轉讓禁藥犯
    行無涉，自無礙於被告轉讓禁藥犯行之認定。從而本件事證明確，自應依法論科
    。
二、核被告丁○○所為，係犯藥事法第八十三條第一項明知為禁藥轉讓罪。按藥事法
    之販賣禁藥罪，所謂「販賣」，必須行為人主觀上有營利為目的之意思，客觀上
    又有販入或賣出或二者兼而有之行為其構成要件，與民法上買賣之意義不盡相同
    ，按「販」之字義含有「買賤賣貴」之意思，倘若行為人主觀上無營取利益之意
    思，而將自己先前購入之禁藥，以購入之原價讓售與他人者，因與「販賣」之構
    成要件不相符合，仍難逕繩以販賣之罪（最高法院八十三年度臺上字第五二三七
    號判決、八十七年臺覆字第四六號參照），訊據被告自承以購入價格販售予丙○○等語，此外復查無積極證據足證被告於出售時賺取價差，尚難據此遽認被告即
    有營利之意圖，核與販賣之構成要件未合，公訴人論以同條項之販賣禁藥罪，容
    有誤會，自應僅成立轉讓禁藥罪，附此敘明。爰審酌禁藥之對於國人健康有嚴重
    之不良威脅，惟衡以本件被告轉讓禁藥之數量非鉅，情節尚輕及被告之犯罪手段
    、目的、素行、智識程度、及犯罪後態度等一切情狀，量處如主文之刑，並諭知
    易科罰金之折算標準。又被告前未曾受有期徒刑以上刑之宣告，此有台灣高等法
    院檢察署刑案紀錄表一紙可稽，其因一時失慮，致觸刑典，經此刑之宣告後，應
    知警惕而無再犯之虞，本院因認暫不執行其刑為當，予以宣告緩刑二年，用以自
    新。又扣案之安全避孕膜，雖屬藥事法第二十二條規定之禁藥，然尚非屬違禁物
    ，且業經被告交付予丙○○，應認非屬被告所有之物，故依法不得併為沒收之諭
    知，附予敘明。
據上論斷，應依刑事訴訟法第二百九十九條第一項前段，藥事法第八十三條第一項，
刑法第十一條、第四十一條第一項前段、第七十四條第一款、罰金罰鍰提高標準條例
第二條，判決如主文。
本案經檢察官許梨雯到庭執行職務。
中    華    民    國      九十二      年  八      月      二十九      日
                                      臺灣板橋地方法院刑事第六庭
                                          法  官  徐   蘭   萍
右正本證明與原本無異。
如不服本判決，應於判決送達後十日內，向本院提出上訴狀。
                                          書記官  莊   川   億
中    華    民    國      九十二      年  八      月      二十九      日
附錄本案論罪科刑法條全文：
藥事法第八十三條
明知為偽藥或禁藥，而販賣、供應、調劑、運送、寄藏、牙保、轉讓或意圖販賣而陳
列者，處五年以下有期徒刑，得併科新台幣十萬元以下罰金。
犯前項之罪，因而致人於死，處七年以上有期徒刑，致重傷害者，處一年以上七年以
下有期徒刑。
因過失犯第一項之罪者，處一年以下有期徒刑、拘役或新台幣十萬元以下罰金。
第一項之未遂犯罰之。


司法院資訊處製作；財團法人民間司法改革基金會備份。
